最高法院刑事判決　　　　　　　九十四年度台上字第六四六號
　　上　訴　人　台灣高等法院檢察署檢察官
　　上　訴　人
　　即　被　告　甲○○
　　　　　　　　　　　　3弄15號2樓（另案在監執行）
　　選任辯護人　舒建中律師
上列上訴人等因被告違反毒品危害防制條例案件，不服台灣高等
法院中華民國九十三年十一月二十三日第二審判決（九十三年度
上重訴字第一五號，起訴案號：台灣板橋地方法院檢察署九十一
年度偵字第二○五○八號），提起上訴，本院判決如下：
    主  文
原判決撤銷，發回台灣高等法院。
    理  由
本件原判決認定：上訴人即被告甲○○於民國九十一年四、五月
間某日，在台北市南港區某地，因綽號「二哥」之成年男子欠其
賭債新台幣（下同）一百八十萬元，而質押第一級毒品海洛因（
合計淨重六百八十九點八二公克、包裝重二十八點八六公克）予
被告，惟「二哥」久未取回，被告竟意圖販賣而持有該第一級毒
品，嗣經警方於同年十月十七日十八時許，在台北縣板橋市○○
路○段十號二十四樓查獲海洛因毛重十七點一公克，並由被告帶
同警方人員於同晚在同縣中和市○○街三十一號三樓之三查獲海
洛因毛重六百九十三公克（合計淨重六百八十九點八二公克、包
裝重二十八點八六公克），及被告所有供販賣毒品預備之電子磅
秤二台、塑膠分裝袋一千八百個等情。因而撤銷第一審關於販賣
第一級毒品部分之判決，改判論處被告意圖販賣而持有第一級毒
品罪刑。並以公訴意旨另以被告於不詳時地，意圖販賣而向姓名
年籍不詳之人，以不詳價格販入第二級毒品安非他命，嗣分別於
不詳時間及九十一年九月中某日，在不詳地點及台北縣新莊市○
○街六十六號地下一樓小林撞球場內，以一、二十萬元不等之價
格，連續販賣安非他命予「以豐」、Ａ１及不特定人等，因認被
告涉有販賣安非他命之罪嫌云云。但經審理結果，認為不能證明
被告此部分之犯罪，因而維持第一審諭知被告此部分無罪之判決
，駁回檢察官在第二審之上訴，固均非無見。
惟查：(一)、原判決係認定綽號「二哥」之男子為質押所欠賭債而
交付被告海洛因一包，被告因「二哥」久未取回，始意圖販賣而
持有該海洛因。理由中並以「從被告所述之九十一年四、五月間
綽號『二哥』之人寄放，至九十一年十月十七日被警查獲止，時
間相近約半年，如被告係為販賣而販入該第一級毒品海洛因，自
不可能放置約近半年之時間未賣，使自身之款項無從週轉之理，
是被告稱綽號『二哥』之人欠其賭債一百八十萬元，而一次將第
一級毒品海洛因質押在被告處，嗣後找不到綽號『二哥』之人，
其始意圖販賣而持有，以資變現，尚符常情」，而謂「被告所述
其係意圖販賣而持有該第一級毒品為可信，尚無積極之事證足資
證明綽號『二哥』之人質押於被告時，被告係為販賣而販入」（
見原判決第三頁第十二行至次頁首行），即認被告係於持有前揭
海洛因約半年後，始萌生販賣之意圖。然原判決於事實欄中係記
載「甲○○明知海洛因經毒品危害防制條例第二條第二項列為第
一級毒品，不得運輸、販賣、持有、施用，『竟基於意圖販賣營
利之犯意』，於九十一年四、五月間某日，在台北市南港區某地
，因真實姓名年籍不詳綽號『二哥』之成年男子欠其賭債一百八
十萬元，而質押第一級毒品海洛因予甲○○」（見原判決第二頁
第十至十五行），即認被告係基於販賣營利之意圖而收受前揭海
洛因。其事實認定前後歧異，與理由論述亦屬不相適合，自有判
決理由矛盾之違法。又依卷附被告之全國前案紀錄表及卷內資料
以觀，被告除有施用安非他命之犯行外，似無施用海洛因之紀錄
，其在第一審除供稱沒有施用海洛因外，並自承每月僅有四、五
萬元之收入（見一審卷第一○八至一○九頁），顯見其經濟狀況
尚非富裕，平時且須支付施用安非他命之毒品費用，則其既不施
用海洛因，茍非以販賣之意圖而販入，何以接受對之一無所知且
無法聯繫之不詳姓名之人淨重達六百八十九點八二公克之鉅量海
洛因作為一百八十萬元債務質押？原審就此未詳加勾稽，並於理
由中說明論列，即遽採被告之辯詞為其有利之判斷，亦有調查未
盡及理由欠備之可議。(二)、原判決雖以「查扣之安非他命雖多達
一百零一公克，然被告染有施用第二級毒品安非他命惡習多年，
其毒癮不低，以被告供稱每日吸食一至二公克而言，該扣案之安
非他命一百零一公克至多可施用約一百日到五十日」，而謂被告
所辯其持有安非他命一百零一公克係供自己施用為可採信。惟依
卷附法務部調查局九十三年五月三日調科壹字第○九三○○一六
三五八○號函說明三之(二)所載「……一般甲基安非他命一日口服
劑量為 2.5mg（另有文獻指出一次劑量為 25-50mg，一天可一至
三次）、肌肉注射劑量為 15-20mg、靜脈注射劑量為 10-15mg。
若一次服用劑量達一公克，則有致死之危險」（見原審卷第七九
頁），足見以口服方式，一天最多僅可服用 150mg（即0.15公克
，1 milligram 即一毫克等於千分之一公克）之劑量。被告所稱
其每日施用安非他命一至二公克，顯較一般高施用劑量多出六點
六六至十三點三三倍，且如係以口鼻吸用每次之最高劑量，其每
日至少吸用二十次至四十次，縱使二十四小時不眠不休吸用，其
亦須每小時吸用零點八三次至一點六六次，均顯與常情有悖。而
被告所辯施用安非他命之劑量是否屬實，攸關其有無基於營利意
圖而販入或意圖販賣而持有該毒品等之事實認定，原審自應詳加
調查審認，乃竟置上開函詢之文獻資料於不論，即遽採被告所辯
猶待究明之說詞為判決基礎，自嫌速斷。上訴意旨指摘原判決不
當，非無理由，應認有發回更審之原因。
據上論結，應依刑事訴訟法第三百九十七條、第四百零一條，判
決如主文。
中　　華　　民　　國　九十四　年　　二 　 月　　三  　日
                      最高法院刑事第八庭
                          審判長法官  陳　炳　煌
                                法官  陳　世　雄
                                法官  韓　金　秀
                                法官  吳　信　銘
                                法官  徐　文　亮
      本件正本證明與原本無異
                                      書  記  官
中　　華　　民　　國　九十四　年　　二　  月   十五 　日
                                                      Ｅ
